【裁判字號】    98,消債更,52
【裁判日期】    981119
【裁判案由】    更生事件
【裁判全文】
臺灣臺東地方法院民事裁定            98年度消債更字第52號
聲  請  人
即  債務人  甲○○○○○○
代  理  人  王丕衍律師
上列當事人聲請更生事件，本院裁定如下：
    主  文
債務人湯佑萱自中華民國九十八年十一月十九日十七時起開始更
生程序。
命司法事務官進行本件更生程序。
    理  由
一、按債務人不能清償債務或有不能清償之虞者，得依消費者債
    務清理條例所定更生或清算程序，清理其債務；惟債務人對
    於金融機構因消費借貸、自用住宅借款、信用卡或現金卡契
    約而負債務，在聲請更生或清算前，應提出債權人清冊，以
    書面向最大債權金融機構請求協商債務清償方案，並表明共
    同協商之意旨；又消費者債務清理條例施行前，債務人依金
    融主管機關協調成立之中華民國銀行公會會員，辦理消費金
    融案件無擔保債務協商機制與金融機構成立之協商或債務人
    與金融機構於消費者債務清理條例施行後協商成立者，除因
    不可歸責於己之事由，致履行顯有重大困難者外，不得聲請
    更生或清算；倘若法院裁定開始更生程序，並應載明其年、
    月、日、時與即時發生效力等事項，且得命司法事務官進行
    更生程序；消費者債務清理條例第3條、第16條第1項前段、
    第45條第1項及第151 條第1項、第5項、第6項分別定有明文
    。
二、本件聲請意旨略以：聲請人有不能清償債務之虞，於消費者
    債務清理條例施行前，曾依中華民國銀行公會會員辦理消費
    金融案件無擔保債務協商機制與金融機構成立協商，惟因聲
    請人平均月收入扣除必要生活費用後所剩不多，依協商約定
    按月攤還新臺幣（下同）5,359元已是勉強，自民國96年9月
    間起又遭友邦資融股份有限公司、萬泰行銷顧問股份有限公
    司、華南商業銀行股份有限公司、金帝小客車租賃行等債權
    人先後聲請強制執行聲請人之薪資所得，以致履行顯有重大
    困難而毀諾，且其無擔保或無優先權之債務總額未逾12,000
    ,000元，復未經法院裁定開始清算程序或宣告破產，爰向本
    院聲請更生等語。
三、聲請人於消費者債務清理條例施行前，曾依中華民國銀行公
    會會員辦理消費金融案件無擔保債務協商機制與金融機構成
    立協商，約定聲請人應按月清償5,359元，嗣聲請人於97年1
    月間起即未繼續依約履行，且其無擔保或無優先權之債務總
    額未逾12,000,000元等情，業據聲請人提出財團法人金融聯
    合徵信中心當事人綜合信用報告、協議書及臺灣土地銀行股
    份有限公司於98年9 月30日所提陳報狀（見本院卷第23頁至
    第25頁、第63頁）在卷可稽，足堪認定。茲本院就聲請人是
    否因不可歸責於己之事由致履行顯有重大困難，以及是否具
    有不能清償債務之虞，析述如下：
  (一)聲請人於97年間之平均月收入為21,304元（計算式：255,65
    3÷12＝21,604 ；個位數以下四捨五入），有97年度綜合所
    得稅各類所得資料清單在卷可憑（見本院卷第10頁），應堪
    認定。觀諸全國財產稅總歸戶財產查詢清單（見本院卷第13
    頁），固知聲請人名下尚有如附表所示汽車兩輛，惟該兩輛
    汽車分於84年及86年生產，市場價值甚低，難以藉由變賣之
    方式達到持續負擔還款方案或具有清償債務能力之程度，先
    予敘明。另聲請人之薪資債權於97年間遭債權人聲請強制執
    行乙情，亦有本院執行命令在卷可參（見本院卷第44頁、第
    46頁），同堪認定。
  (二)聲請人雖然陳報每月必須支出醫療費、交通費、勞健保費、
    膳食費、電話費、瓦斯費、租金及扶養費共26,300元（計算
    式：500＋1,000＋1,300＋6,000＋1,000＋500＋4,000＋12,
    000＝26,300 ），惟聲請人經濟狀況窘困，當應盡量減少開
    銷並努力清償債務，始與誠實信用原則相符。聲請人迄今未
    能夠提出充足證據釋明其維持生活所需費用與必要支出扶養
    費用高達26,300元，且聲請人必須獨自扶養子女洪聖喬、洪
    家蕙等事實，自難遽以全然採信。從而，本院參酌聲請人所
    提出之戶籍謄本、租賃契約書等資料（見本院卷第9 頁、第
    21頁至第22頁），並綜合內政部公告之97年度最低生活費標
    準即每人每月9,829 元予以判斷後，認聲請人平均每月必要
    支出之個人生活費用及扶養費用，應以20,000元估算較為適
    當。
  (三)至此可知，聲請人於97年1 月間每月實際可資運用之金額約
    為1,304元（計算式：21,304－20,000＝1,304），實難於其
    薪資債權遭債權人強制執行後，復又同時支出個人必要生活
    費用、扶養費用及清償金額，確因不可歸責於己之事由，致
    履行顯有重大困難而於97年1月間毀諾。
  (四)聲請人固然陳報其於98年6月至8月間之薪資已有28,000元之
    多（扣除勞保費用、健保費用、強制執行扣款金額等數額後
    ，實發金額約為20,000元），每月並有兒少補助3,200 元；
    惟聲請人陳報之債務總額約1,645,761 元，其中聲請人對友
    邦資融股份有限公司、萬榮行銷顧問股份有限公司、永豐信
    用卡股份有限公司所負債務，更須負擔分別以高達20%、20%
    、19.71%計算之利息（見本院第44頁至第45頁、第47頁）；
    聲請人既無其他明顯足以負擔之還款方案可資運用，縱以低
    於一般循環利息之法定利率推估聲請人所負其他債務，仍難
    期待聲請人具備完全清償債務之能力。是以，聲請人陳稱其
    有不能清償債務之虞，應堪採信。
四、綜上所述，聲請人係因不可歸責於己之事由，致履行顯有重
    大困難，且有不能清償債務之虞；聲請人復無消費者債務清
    理條例第6條第3項、第8 條或第46條各款所定駁回更生聲請
    之事由存在。揆諸首揭法律規定，聲請人請求裁定開始更生
    ，核無不符，應予准許，並命司法事務官進行本件更生程序
    。
五、據上論結，依消費者債務清理條例第45條第１項及第16條第
    １項，裁定如主文。
中    華    民    國    98    年    11    月    19    日
                        民事庭法  官  陳谷鴻
【附表】
┌────┬────┬────┬────────┐
│車牌號碼│汽缸容量│廠牌名稱│出產年份（西元）│
├────┼────┼────┼────────┤
│WR-8208 │1295    │大    發│1995            │
├────┼────┼────┼────────┤
│7S-4681 │1598    │福特六和│1997            │
└────┴────┴────┴────────┘
以上正本證明與原本無異。
本件裁定不得抗告。
本裁定已於98年11月19日17時公告。
中    華    民    國    98    年    11    月    19    日
                              書記官  莊永利


司法院資訊處製作；財團法人民間司法改革基金會備份。
